臺灣高等法院臺中分院刑事判決　　 94年度上更(二)字第140號
上　訴　人
即　被　告　甲○○
上列上訴人因公共危險案件，不服臺灣臺中地方法院92年度訴字
第1640號中華民國92年9月12日第一審判決 （起訴案號：臺灣臺
中地方法院檢察署92年度偵字第7537號），提起上訴，經判決後
由最高法院第二次發回更審，本院判決如下：
    主 　　 文
原判決關於甲○○部份撤銷。
甲○○教唆放火燒燬他人所有挖土機壹輛，致生公共危險，累犯
，處有期徒刑壹年貳月；手套參隻、裝汽油用塑膠桶壹個，均沒
收。
    事  　　實
一、甲○○曾於民國89年間，因偽造署押罪，經原審法院以89年
    度訴緝字第296號判決，判處有期徒刑3月，如易科罰金，以
    （銀元）300元折算1日確定；又因偽造文書罪，經本院以90
    年度上訴字第205號判決，判處有期徒刑4月，如易科罰金，
    以（銀元） 300元折算1日確定；嗣2案經本院裁定定其應執
    行之刑為有期徒刑6月，如易科罰金，以（銀元）300元折算
    1日確定，於90年11月5日執行完畢。詎其仍不知悔改，於92
    年4月2日，接獲綽號「二佰」之張永周（另由台灣台中地方
    法院檢察署檢察官簽分偵辦）來電，要其找人到坐落台中縣
    和平鄉○○段二八六、二八八地號之河川地上，放火燒燬停
    放在該河川土地上之施工機具挖土機，代價是給付新台幣（
    下同）三萬元。甲○○乃轉而教唆在旁之丙○○（業經原審
    以公共危險罪判處有期徒刑一年二月，嗣丙○○撤回上訴而
    告確定）前往放火，丙○○有應允之意，甲○○即將張永周
    打來之電話交予丙○○聽，讓張永周在電話中教唆丙○○，
    並與丙○○在電話中商討放火細節。丙○○受張永周、甲○○共同教唆之後，答應前往放火，隨即於九十二年四月二日
    十九時許，向甲○○借用其女友許婷婷所有車牌號碼：六Ｑ
    ─八六六二號賓士牌自用小客車，自其位於台中市○○區○○路十九號（四樓之七）之住處出發，前往搭載丁○○（業
    經本院九十三年上訴字第三二四號駁回上訴〈該案原審法院
    判處丁○○有期徒刑一年二月〉）後，即與丁○○二人基於
    共同犯罪之犯意聯絡，先於當日十九時四十分許，駕車至位
    於台中市○○區○○路二段二五九之一號「久久大賣場」內
    購買二十公升裝之汽油桶二個、綿質手套二付、襪子二雙等
    物；再於同日十九時五十九分許駕車至位於台中市○○路○
    段二一一號「中油青海加油站」，以六百元購得九二無鉛汽
    油二十八點六九公升，並裝入所購之汽油桶內。丙○○、丁○○於購得放火所需之汽油後，即共同駕車前往位於台中縣
    和平鄉之「谷關飯店」投宿於二二一一號房，並於入房後隨
    即再駕車外出共同前往上開土地之目的地（即台中縣和平鄉
    博愛橋下方大甲溪疏浚工程處），於同日二十二時三十分許
    到達，並將所開上開賓士車輛停放在中橫公路德芙蘭橋頭旁
    ，由丁○○負責把風，另由丙○○戴上手套且從後車廂內提
    出上開裝有汽油之汽油桶，徒步走到台中縣和平鄉○○段二
    八六、二八八地號之河川地上（當時上開河川地上，除停放
    戊○○所有之挖土機外，尚停留至少三部之砂石車及一部廂
    型車，另河川地之旁邊即為長滿草、樹之山林，山林上則有
    工寮），隨即將汽油潑灑在戊○○所有之挖土機（型號：PC
    410、廠牌：KOMATOSU） 上，再點火引燃，而放火燒燬該輛
    內裝有約四百公升柴油之挖土機（毀損部分未據提出告訴）
    ，火勢並可能延燒至附近停放之車輛，及延燒至旁邊之森林
    與工寮等物，致生公共危險，經戊○○發現後打一一○電話
    報案。而丙○○在縱火之後，即與丁○○相偕逃逸，至同年
    月三日下午四時許，為警在臺中縣和平鄉○○○○○路二七
    ．五公里上方之產業道路查獲，並在車牌號碼：六Ｑ─八六
    六二號車駕駛座椅下方扣得丙○○所有供放火犯罪所用之手
    套二隻，另於縱火現場扣得裝汽油用之塑膠桶一個、手套一
    隻（其餘之塑膠桶一個、手套一隻，已於縱火時丟進火場燒
    燬）。
二、案經台中縣警察局和平分局報請台灣台中地方法院檢察署檢
    察官偵查起訴。
    理      由
一、訊據上訴人即被告甲○○（下稱被告甲○○）否認教唆放火
    之犯行，辯稱：張永周打電話給伊詢問丙○○是否在家，伊
    即將電話轉給丙○○聽，他二人說完之後，伊詢問丙○○是
    什麼事情，丙○○說張永周找他去放火，伊隨即對丙○○說
    賺這種錢好嗎？後來丙○○說要載女朋友去谷關洗澡，伊才
    將女友之賓士車借他使用，伊並未教唆丙○○去放火云云。
    惟查：
  (一)被告甲○○如何與綽號「二佰」之張永周共同教唆同案被告
    丙○○前往放火之情，業據同案被告丙○○於警詢時供陳：
    「（你為何會向被害人戊○○所有之挖土機潑灑汽油並縱火
    ？）係我大哥（張先生）叫我去縱火的」、「（車號六Ｑ─
    八六六二自小客車車主許婷婷）她是我大哥張先生的同居人
    ，因張先生要我到谷關（筆錄誤載為股關）縱火，所以張先
    生提供該車輛作我犯案交通工具，不是我向許婷婷借的」、
    「他（指張先生）拿給我三萬元」、「（你所稱之大哥〈張
    先生〉是否為警方所提示照片中之人〈甲○○、60年5 月18
    日生、Ｚ000000000〉？）教唆我縱火之張大哥就是照片中之
    人沒錯」、「我是與丁○○共同前往犯下（本件縱火案件）
    ，是甲○○教唆我去縱火，我才找丁○○一起去」等語（見
    九十二年偵字第七五三七號影卷第二○、二一、二五、九五
    頁）；又於偵查中陳稱：「（警訊筆錄）實在，但我還要補
    充」、「（之前所言）實在」、「（當天）我與丁○○二人
    （去），當天是甲○○有叫我去放火，但他有說是張永周叫
    我們去，他的綽號叫『二佰仔』」、「（0000－000
    000號電話何人的）我的」，「（四月三日零時十二分此
    電話有無收到『事情做得怎麼樣』之簡訊？）有，此簡訊是
    張永周打給我的」、「（有無與張永周講過電話？）有，他
    要我去燒砂石場之挖土機」等語，並以證人身分證述：「（
    誰叫你去放火？）張永周、甲○○」等語甚詳（見同上偵查
    卷宗第五八、一○二頁反面、一○三頁）。即被告甲○○於
    偵查中亦坦稱九十二年四月二日有叫丙○○去燒和平鄉○○
    段二八六、二八八號之挖土機，是朋友張永周打電話問伊看
    有沒有人，伊就說有，就叫小陳（按即丙○○）去燒，張永
    周是打電話跟伊說，伊接到電話就問在旁之丙○○能否去燒
    ，伊就拿電話給丙○○聽，是張永周叫伊找人去放火等語屬
    實（見同上偵查卷第一○二頁反面、一○三頁）。另被告甲○○亦不否認將其女友許婷婷所有車牌號碼：六Ｑ─八六六
    二號賓士牌自用小客車，借給同案被告丙○○使用之事實。
    綜上各情，足見本案係張永周於92年4月2日，打電話給被告
    甲○○，要求其找人到坐落台中縣和平鄉○○段二八六、二
    八八地號之河川地上，放火燒燬停放在該河川土地上之施工
    機具挖土機，代價是三萬元，甲○○乃轉而教唆在旁之丙○○前往放火，丙○○有應允之意，甲○○即將張永周打來之
    電話交予丙○○聽，讓張永周在電話中教唆丙○○，並與丙○○在電話中商討放火細節，丙○○受張永周、甲○○共同
    教唆之後，而答應前往放火，應堪認定。
  (二)同案被告丙○○受被告甲○○與張永周共同教唆放火後，又
    如何前往上址放火之情節，亦據同案被告丙○○於警詢時供
    陳：「我於九十二年四月二日十九時許駕駛車牌號碼六Ｑ─
    八六六二號自小客車，從我現住地台中市○○區○○路十九
    號四樓之七號出發，然後再到丁○○住處搭載黃員．．．然
    後於十九時四十幾分許由我駕車到台中市○○區○○路久久
    大賣場購買二十公升裝汽油桶二個、綿質手套二付、襪子二
    雙等東西，然後於十九時五十分許（精確時間為十九時五十
    九分）再開車到台中市○○路○段二一一號中油青海站加油
    （我將九二無鉛汽油六○○元加入我所購買之油桶內，丁○○開六Ｑ─八六六二號自小客車加入九八無鉛汽油八○○元
    到六Ｑ─八六六二號自小客車），然後一起駕車往谷關方向
    行駛．．．投宿於「谷關飯店」二二一一號房，入房後立即
    駕車離開房間，搭載車上之汽油往目的地（台中縣和平鄉博
    愛橋下方大甲溪疏浚工程處）縱火，於二十二時三十分．．
    ．到達，然後將車子停放中橫公路德芙蘭橋頭旁（車頭朝谷
    關方向），然後我雙手戴上四隻手套，雙手提著二只裝滿油
    之油桶往溪邊挖土機上倒油至挖土機上．．．點完後我與丁○○一起駕車逃逸」、「（車號六Ｑ─八六六二自小客車車
    主許婷婷）她是我大哥張先生的同居人，因張先生要我到谷
    關（筆錄誤載為股關）縱火，所以張先生提供該車輛作我犯
    案交通工具，不是我向許婷婷借的」、「我將一只桶子丟在
    現場，另一只桶子丟在現場被火燒完，手套一付丟入火場中
    ，另一付攜回放置於汽車內（警方車內所起出之手套）」、
    「（警方於縱火現場所起出之油桶一只、綿質手套〈誤載為
    條〉一只係何人所有？為何與你所稱之已將棉質手套一付丟
    入火場〈漏載之陳述不同〉？）均是我所有，可能丟的太急
    〈誤載為集〉沒丟準」、「我是與丁○○共同前往犯下（本
    件縱火案件），是甲○○教唆我去縱火，我才找丁○○一起
    去」（見同上偵查卷第十九、二○、二五、九五頁）；又於
    偵查中陳稱：「（警訊筆錄）實在，但我還要補充」、「（
    何意見補充？）丁○○與我一起去買手套及汽油，他知道我
    要放火的地點，而且丁○○坐我的車子一起去」、「（之前
    所言）實在」、「（當天）我與丁○○二人（去）．．．」
    等語屬實（見同上偵查卷宗第五八、一○二頁反面、一○三
    頁正面）。另同案被告丁○○於檢察官訊問時，亦供稱：「
    （你的行為涉及放火罪，有何答辯？）我們認罪，請給自新
    機會」、「（為何警訊陳述不知情，說是要去泡溫泉？）因
    怕有事情才這麼講」等語（見同上偵查卷宗第五九、六○頁
    ）。而被害人戊○○於警詢時亦指稱：前開被燒之挖土機係
    伊所有停放在上址工程地點而遭人縱火，其發現後並有打一
    一○電話報案等語屬實（見同上偵查卷第四四、四五頁）；
    於原審審理時，復指稱：「．．．當天我沒有看到放火，當
    時我人在睡覺，有聽到砂石車發動聲音，我才醒過來，因為
    砂石車的司機睡在車上，他怕被波及到，所以發動車子要開
    走，我才醒過來，我起來時，見到挖土機已著火，警員到現
    場時，於臨近發現汽油桶、手套是於附近找到的，挖土機、
    電腦、引擎、線路、開關等都已全部燒燬，現已變廢鐵，已
    經當廢鐵賣掉，該部挖土機的市價約二百二十萬元」等語（
    見原審影卷第四六頁）。此外，並有在車牌號碼：六Ｑ─八
    六六二號車駕駛座下方所查扣之手套二隻，另於縱火現場扣
    得裝汽油用之塑膠桶一個、手套一隻（其餘之塑膠桶一個、
    手套一隻，已於縱火時丟進火場燒燬）可證，復有同案被告
    丙○○加油所取得之統一發票收執聯（00000000號）一張、
    縱火現場等照片共十二張在卷可稽（見同上偵查卷第四七至
    五二頁）。實堪認同案被告丙○○於受被告甲○○與張永周
    共同教唆放火後，確另邀同同案被告丁○○前往放火燒燬上
    開挖土機。
  (三)雖被告甲○○嗣後否認有教唆縱火之情，丙○○於原審亦推
    翻前詞，改稱：「當時是二百（張永周）打電話給甲○○要
    找我，因我電話換掉，他們二人有無說到要找人去放火之事
    我就不知道」、「二百是透過甲○○要找我，甲○○是冤枉
    」云云（見原審影卷第六四、一四三頁）。然丙○○於警方
    提示口卡供其指認時已明確供稱教唆其縱火之“張大哥”即
    為被告甲○○並簽名指證（見同上偵查卷第二五、二七頁）
    ；且於原審九十二年七月十四日審理時亦再次重申於警局所
    言都實在，教唆伊縱火之人確是（警訊）照片中之「張大哥
    」，且當時警訊筆錄都沒有用非法手段等情明確（見原審影
    卷第六四頁）。另證人即承辦警員何永超於原審作證時亦證
    實：「（丙○○之警訊筆錄是否你製作？）是的，丙○○有
    坦承是甲○○叫他去放火的，當時我們有拿照片給他指認，
    丙○○有指認並簽名，指認是甲○○教唆他去放火的」、「
    警訊筆錄時有無非法逼供？）沒有，現場我們有全程錄音．
    ．．」等語在卷（見原審影卷第八五、八六頁）；並經丙○○當場表示對證人何永超之證言沒有意見等語可據（見原審
    影卷第八六頁）。衡情丙○○於警詢、偵查時，既已坦認犯
    行，其內心已較少利害關係之衡量，當無為脫免自身罪責而
    嫁禍、誣指被告甲○○之必要；況其又尊稱甲○○為「大哥
    」，於警詢中更直言：最近吃、住、零用錢均由我大哥（甲○○）提供（見同上偵查卷第二一頁）。足見丙○○與被告
    甲○○在案發前已有交情，不可能發生指認錯誤之情形，原
    審共同被告丙○○前開警詢、偵查所供，顯具有相當之憑信
    性，堪予採信。被告甲○○辯稱：張永周打電話給伊詢問丙○○是否在家，伊即將電話轉給丙○○聽，他二人說完之後
    ，伊詢問丙○○是什麼事情，丙○○說張永周找他去放火，
    伊隨即對丙○○說賺這種錢好嗎云云，及同案被告丙○○事
    後推稱甲○○不知情、被抓時伊並不想指認張永周，就隨便
    指認甲○○云云，無非卸責或迴護被告甲○○之詞，均無足
    採。另被告甲○○於本院更一審辯稱偵查筆錄與其所述內容
    不同云云。然經本院更一審對九十二年四月四日檢察官偵訊
    丙○○、丁○○之錄音帶、九十二年五月三十日檢察官偵訊
    甲○○、丙○○之錄音帶，進行勘驗結果，訊問內容均與各
    該次筆錄記載內容（即同上偵查卷第57-60、102-104頁）相
    符，經記明筆錄可稽（見本院更一審卷第98頁），益徵被告
    甲○○與同案被告丙○○嗣後翻供之詞均不足採信。
  (四)再查，同案被告丙○○受教唆之後放火，是否致生公共危險
    ？按刑法第一百七十五條第一項放火燒燬同法第一百七十三
    條、第一百七十四條以外之他人所有物，致生公共危險罪，
    固以致生公共危險即具體危險為犯罪構成要件之一，但其所
    謂之「公共危險」，以發生實害之蓋然性為已足。此項蓋然
    性之有無，並應由事實審法院基於經驗法則，而為客觀之判
    斷。經查：
    (1)本案被害人戊○○於原審審理時，已指稱：「．．．當天
      我沒有看到放火，當時我人在睡覺，有聽到砂石車發動聲
      音，我才醒過來，因為砂石車的司機睡在車上，他怕被波
      及到，所以發動車子要開走，我才醒過來，我起來時，見
      到挖土機已著火，警員到現場時，於臨近發現汽油桶、手
      套是於附近找到的，挖土機、電腦、引擎、線路、開關等
      都已全部燒燬，現已變廢鐵，已經當廢鐵賣掉，該部挖土
      機的市價約二百二十萬元」、「（沒有滅火的話，是否造
      成臨近的危險？）柴油會爆炸，裡面裝有四百多公升之柴
      油，如砂石車沒有開走，就會發生危險，爆炸後，臨近的
      工寮、機車、自小客車都會被波及，甚至會燒到臨近的森
      林」等語（見原審影卷第四六、四七頁）。另被害人戊○○於原審法院九十二年度訴緝字第六○七號丁○○被訴公
      共危險一案，亦到庭結證稱：「（你是有一部挖土機停放
      於台中縣和平鄉博愛橋下方？被放火燒毀？）是的，當時
      ‧‧‧在台中縣和平鄉博愛橋下方，我人在挖土機上方的
      土地上之廂型車裡面睡覺，廂型車離挖土機約有一、二樓
      高度，當時已經半夜，臨時被車子的發動聲吵醒，我人就
      起來看，就看到挖土機已冒煙，當時我有感覺到火燒的熱
      度，當時我有叫消防車來處理，同時我也有報案，消防隊
      來了就把火熄滅」、「（請說明火燒當時週邊的地形？）
      旁邊是石頭，旁邊有停放拖車，幾部拖車我並不知道，挖
      土機旁邊都會有拖車，應該有三部以上，拖車是砂石車，
      其他的車輛均沒有停放，挖土機的上方是廂型車」、「（
      你睡覺的地點是否可以感受到燃燒的熱度？）可以的，附
      近有工寮，是鐵皮屋，離挖土機約有五十公尺」、「（提
      示鐵皮屋照片？）是的，裡面堆放模板」、「（有無其他
      建物？）還有香菇寮，也是鐵皮屋，距挖土機約五十公尺
      」、「（該部挖土機有無易燃物？）有柴油，約四百公升
      」等語明確（見原審法院九十二年度訴緝字第六○七號影
      卷61至63 頁）。
    (2)雖負責本件滅火之消防隊員李永嚴，於本院九十三年度上
      訴字第三二四號丁○○公共危險一案到庭證稱：伊到現場
      時，沒有看到挖土機旁邊有其他車輛，伊去時，挖土機之
      前後有在燃燒，就是挖土機之駕駛艙及後半部都已經在燃
      燒，渠等一到現場就在防護油箱及其後半部，燃燒的地點
      應該不至於燒到森林等語（見本院上訴審卷第175、176頁
      ）。然同案被告丙○○於本案及丁○○一案均坦承：挖土
      機旁邊確有停放車輛（見本院上訴審卷第144、178頁）；
      另證人戊○○於本院上訴審亦到庭證述：一般正常情況下
      ，挖土機應該會停在較高之位置，砂石車則停在緊臨之下
      方或旁邊，且因砂石車是配合挖土機上下班作業，所以砂
      石車司機都在車上睡覺，當天他們發現有火怕被波及才將
      車開走，伊是聽到車子發動的聲音才起來，那邊的砂石車
      很多，正常情況下可停放十餘部，伊起床時停在挖土機旁
      邊之砂石車已經開至河床旁等語甚詳（見本院上訴審卷第
      147至149頁）。是證人李永嚴據報趕到現場滅火之時，挖
      土機旁邊之車輛均已駛離，故其未得見挖土機旁邊有車輛
      ，並非挖土機旁原無其他車輛自明；另因證人李永嚴接到
      通報後係於十分鐘之內到達，亦據其證述在卷（見本院上
      訴審卷第一七七頁），證人李永嚴等消防人員迅速到達現
      場滅火，控制火場，而使火勢不致蔓延產生更重大之災害
      ，故其所稱應該不至於燒到森林一情雖係以其滅火時所見
      之情況而為判斷，然若非消防人員迅速趕至現場滅火，且
      若非上開原放在挖土機旁之車輛迅速被開走，其所衍生之
      結果即會與證人李永嚴所見不同，此乃當然之理；再證人
      李永嚴於作證時對於其他所詢諸如附近有工寮等，若沒有
      滅火的話，是否會燒到一情，所稱當晚風向還好，還是很
      遠等語，語意並不明確，顯然無法做確切之判斷；另對柴
      油是否會爆炸？挖土機旁邊放有砂石車的話，是否有可能
      會燒到砂石車，亦均表示不清楚或無法研判等語。足徵證
      人李永嚴係因其趕到現場時，挖土機旁邊之車輛均已駛離
      ，致無法研判上開縱火行為若經由延燒旁邊車輛之後，是
      否會波及附近之森林及工寮鐵皮屋。
    (3)然徵之常情，當時若非有被延燒之可能，上開砂石車輛之
      所有人豈會在挖土機被縱火之後，在消防隊員趕至現場之
      前，即在睡夢中驚醒並匆忙將車輛駛離？又本案被害人戊○○所有之上開挖土機，其油箱內裝之柴油尚未被燃燒，
      火勢即遭撲滅；惟本案縱火之地點是在台中縣和平鄉○○
      段二八六、二八八地號之河川地上，其旁邊即為長滿雜草
      、樹木之山林，山林上亦有工寮，此亦有現場照片一張附
      卷可稽（見同上偵查卷第四八頁）。而被害人戊○○所有
      之挖土機在被縱火之後，在油箱尚未被燃燒之情形下，其
      火勢即甚為猛烈，此亦有拍攝上開挖土機被縱火燃燒情形
      之照片一張在卷足憑（見同上偵查卷第四八頁）。本案案
      發現場又為山間河川地，夜間溫度較低，不可能全無風勢
      助火延燒，且被害人戊○○所有之挖土機，內裝柴油又多
      達四百公升，上開挖土機在被縱火之後，油箱內所盛裝之
      柴油如被引燃，雖未必會產生爆炸現象，但會引發更為猛
      烈之大火，緊鄰挖土機之砂石車輛及附近之車輛，亦會遭
      波及而延燒，車上司機之性命安全，亦有受威脅之虞，火
      勢並有可能陸續延燒至旁邊之森林與工寮等物，致生公共
      危險，要屬無疑，上開證人李永嚴之證述尚不足為有利於
      被告甲○○之認定。雖證人丙○○於本院上訴審審理時又
      證稱砂石車與挖土機約有一百公尺遠云云（見本院上訴審
      卷第一四六頁）；但其於丁○○公共危險一案，就究竟有
      幾部車，距離挖土機有多遠？已答覆稱：「天色暗，不知
      道有幾部，．．我沒有辦法判斷」各等語（見本院上訴審
      卷第178、179頁），於本院上訴審又改稱距離約一百公尺
      左右，顯係事後迴護被告甲○○之詞，亦無可採。
  (五)被告甲○○於本院上訴審之選任辯護人雖為被告甲○○辯護
    稱：丙○○等人放火燒毀系爭挖土機係出於綽號「二佰」張
    永周之授意，且丙○○之歷次供述，其被教唆實施之範圍在
    於放火燒燬於河川地上之挖土機，並無任何證據顯示教唆者
    教唆丙○○燒燬該挖土機明知有致公共危險之可能抑預見有
    公共危險之可能，是縱認被告甲○○有教唆丙○○實施燒燬
    挖土機，且丙○○嗣後實施燒燬挖土機已達公共危險之程度
    ，被告甲○○亦只須負燒燬挖土機之毀損罪責，原審論以放
    火罪尚有未洽云云。然按刑法第一百七十五條第一項之放火
    罪，固以致生公共危險即具體危險為犯罪構成要件之一，但
    其所謂之「公共危險」，以發生實害之「蓋然性」為已足，
    此項蓋然性之有無，並應由事實審法院基於經驗法則，而為
    客觀之判斷。經查：被告於偵查中供承其於九十二年四月二
    日有叫丙○○去燒和平鄉○○段二八六、二八八地號上之挖
    土機等情不諱（見同上偵查卷第一○二頁反面），足見其係
    知悉本案之放火地點；參以同案被告丙○○並不認識被害人
    戊○○及該挖土機所在之工程包商幸太股份有限公司負責人
    乙○○，業據丙○○於警詢時供明在卷（見同上偵查卷第二
    ○頁），而丙○○、丁○○又係分別設籍居住新竹縣湖口鄉
    、彰化縣員林鎮之人（見警詢筆錄），與案發地點並無地緣
    關係，然卻能找到放火地點，及被告黃益能提供上開車輛作
    為丙○○前往放火之交通工具，益顯見被告甲○○知悉放火
    地點，丙○○始得以駕車前往。則其對於在該處縱火燒車將
    致生公共危險，自所知悉，其於教唆丙○○燒燬該挖土機時
    自有明知將致生公共危險之情，亦甚為明確，上開辯護意見
    尚難憑採而為有利於被告之認定。另查，被告甲○○於本院
    上訴審之選任辯護人雖稱：ＩＥ－九六○號自用小客車車主
    應與本案有相當之關連性云云（本院上訴審卷第82頁），但
    為車主即證人張嘉修所否認，並稱伊未曾將車借給張永周，
    且其車已舊，常有朋友、同學借用，因鑰匙插在車子上，朋
    友、同學借車不用跟伊說，就可以將車開走等語（見本院上
    訴審卷第111至113頁），此外又無其他佐證足證張嘉修涉案
    ，該選任辯護人此部分所認尚難採憑，附此敘明。
  (六)本案事證已臻明確，被告所辯係事後卸責之詞，不足採信。
    另按：現行刑事訴訟法第一百五十九條等相關證據能力之修
    正條文，係於九十二年二月六日經總統公佈，並於九十二年
    九月一日施行，依刑事訴訟法施行法第七條之三但書：「修
    正刑事訴訟法施行前已依法定程序進行之訴訟程序，其效力
    不受影響」規定，如被告以外之人於該條文施行前已依當時
    之法定程序陳述，其陳述自具有證據能力，不受九十二年九
    月一日始施行之修正後刑事訴訟法之影響（最高法院九十三
    年度台上字第四一三七號、九十三年度台上字第六一一○號
    刑事判決意旨參照）。本案同案被告丙○○、丁○○、被害
    人戊○○於九十二年九月一日以前所為之上開各該陳述，既
    均係依陳述當時之法定程序為之，該等陳述應仍有證據能力
    ，自不受九十二年九月一日始施行之修正後刑事訴訟法之影
    響。退步言之，縱依修正後之刑事訴訟法有關證據能力之規
    定而論：丙○○、丁○○於偵查所言，並無「顯有不可信之
    情況」，依修正後刑事訴訟法第一五九條之一第二項規定，
    得為證據；而被害人戊○○於警詢所陳，未經當事人於言詞
    辯論終結前聲明異議，視為同意作為證據，且警詢筆錄復經
    其親閱後始簽名，警詢所陳又與其嗣後於法院所述無歧異之
    處，本院認為適當，依同法第一五九條之五規定，亦得為證
    據；另丙○○警詢所言與丙○○嗣後於法院部份所述有所不
    符，然其於警詢所陳具有較可信之特別情況，且為證明犯罪
    事實存否所必要，已如前論，依同法第一五九條之二規定，
    亦得為證據；再戊○○、丙○○於丁○○公共危險案法院審
    理時所為不利於被告甲○○部份之陳述，係審判外向法官所
    為之陳述，依同法第一五九條之一第一項規定，亦得為證據
    ，均有證據能力。被告犯行堪以認定，自應依法論科。
二、核被告甲○○所為，係犯刑法第二十九條第一項、刑法第一
    百七十五條第一項之教唆放火燒燬同法第一百七十三條、第
    一百七十四條以外之他人所有物（挖土機一輛），致生公共
    危險罪。被告甲○○教唆他人犯罪，為教唆犯，依刑法第二
    十九條第二項規定，應依其所教唆之刑法第一百七十五條第
    一項之罪處罰之。按「刑法第二十八條之共同正犯，以二人
    以上共同實施犯罪行為為條件，教唆犯則係教唆他人實施犯
    罪行為，與共同實施之正犯有別，二人以上共同教唆，雖應
    就教唆行為共同負責，仍不適用第二十八條之規定」（最高
    法院25年度上字第6616號判例參照）；「教唆犯並非共同正
    犯，上訴人夫妻如屬共同教唆偽證，應就教唆行為共同負責
    ，無適用刑法第二十八條規定之餘地，原判決主文揭示上訴
    人共同教唆偽證字樣，並於結論欄引用刑法第二十八條，殊
    嫌錯誤」（最高法院73年度台上字第2616號判例參照）。經
    查，本案被告甲○○接獲張永周之電話，要其找人到坐落台
    中縣和平鄉○○段二八六、二八八地號之河川地上，放火燒
    燬停放在該河川土地上之施工機具挖土機，甲○○乃轉而教
    唆在旁之丙○○前往放火，丙○○有應允之意，甲○○即將
    張永周打來之電話交予丙○○聽，讓張永周在電話中教唆丙○○，並與丙○○在電話中商討放火細節，丙○○受張永周
    、甲○○共同教唆之後，答應前往放火，足見甲○○、張永
    周對丙○○有共同教唆放火之行為，然依前開判例意旨所示
    ，被告甲○○雖應就其共同教唆行為負責，惟無適用刑法第
    二十八條規定之餘地，判決主文亦不需揭示「共同」字樣，
    結論欄亦無庸引用刑法第二十八條。次按「教唆犯於正犯實
    施犯罪前，予以幫助者，其幫助行為應為教唆行為所吸收，
    祇能論以教唆罪，不得以共同正犯論處」（最高法院51年度
    台上字第1264號判決意旨參照）。本案被告甲○○共同教唆
    同案被告丙○○後，雖又提供前開車輛給丙○○前往放火予
    以助力，然依上開說明，其幫助行為應為教唆行為所吸收，
    祇能論以教唆罪，不得以共同正犯論處。再台灣台中地方法
    院檢察署九十二年度偵字第一九五六七號被告甲○○公共危
    險案件移送本院上訴審併案之事實，與本案係同一事實，併
    予敘明。又被告甲○○曾於民國89年間，因偽造署押罪，經
    原審法院以89年度訴緝字第296號判決，判處有期徒刑3月，
    如易科罰金，以（銀元）300元折算1日確定；又因偽造文書
    罪，經本院以90年度上訴字第205號判決，判處有期徒刑4月
    ，如易科罰金，以（銀元） 300元折算1日確定；嗣2案經本
    院裁定定其應執行之刑為有期徒刑6月，如易科罰金，以 （
    銀元） 300元折算1日確定，於90年11月5日執行完畢之事實
    ，有台灣高等法院被告前案紀錄表在卷可按，其於刑之執行
    完畢後五年內再犯本件有期徒刑以上之刑之罪，為累犯，應
    依刑法第四十七條之規定，加重其刑。
三、原審認被告甲○○犯罪事證明確，予以論罪科刑，固非無見
    ，惟原判決未如本院明確認定被告甲○○與張永周係共同教
    唆丙○○放火之情，認定事實自有未臻明確，而有未洽；又
    對於被告甲○○除有教唆行為外，尚有提供車輛之幫助行為
    ，該幫助行為應為教唆行為所吸收，亦未敘明，同有未合。
    被告上訴意指仍執陳詞，否認犯罪，指摘原判不當，雖無理
    由，惟原判決關於被告甲○○部份既有上述可議之處，即屬
    無可維持，自應由本院將原判決關於被告甲○○部份撤銷改
    判。爰審酌被告犯罪動機、目的、手段、所生危害及犯後未
    能坦認犯行之態度，且尚未就被害人之損失予以賠償等一切
    情狀，量處如主文第二項所示之刑，以示懲儆。扣案之手套
    三隻、裝汽油用塑膠桶一個，為正犯丙○○所有且係供犯罪
    所用之物（基於共同犯罪行為應由共犯各負全部責任之理論
    ，而所謂共犯包含教唆犯，故在正犯判決中已諭知沒收之物
    ，在教唆犯判決中仍得宣告沒收），爰依刑法第三十八條第
    一項第二款之規定宣告沒收之。
據上論結，應依刑事訴訟法第三百六十九條第一項前段、第三百
六十四條、第二百九十九條第一項前段，刑法第二十九條第一項
、第二項、第一百七十五條第一項、第四十七條、第三十八條第
一項第二款，判決如主文。
本案經檢察官蔡秀男到庭執行職務。
中　　華　　民　　國　　94　　年　　7 　　月　　7 　　日
              刑事第四庭 審判長法　官　洪　耀　宗
                               法　官　陳　欣　安
              　               法　官　江　德　千
上列正本證明與原本無異。
如不服本判決應於收受送達後十日內向本院提出上訴書狀，其未
敘述上訴之理由者並得於提起上訴後十日內向本院補提理由書（
均須按他造當事人之人數附繕本）。
                               書記官　吳　麗　琴
中　　華　　民　　國　　94　　年　　7 　　月　　7 　　日
【附錄論罪科刑法條】
刑法第一百七十五條第一項︰
放火燒燬前二條以外之他人所有物，致生公共危險者，處一年以
上七年以下有期徒刑。
                                                      Ｒ
